【裁判字號】    98,審易,1488
【裁判日期】    980925
【裁判案由】    偽造文書
【裁判全文】
臺灣士林地方法院刑事判決            98年度審易字第1488號
公  訴  人  臺灣士林地方法院檢察署檢察官
被      告  甲○○
上列被告因偽造文書案件，經檢察官提起公訴（98年度偵緝字第
706 號），被告於本院準備程序中就被訴事實為有罪之陳述，經
本院裁定改依簡式程序審理，並判決如下：
    主  文
甲○○共同犯戶籍法第七十五條第二項之行使偽造之國民身分證
罪，處有期徒刑肆月，如易科罰金，以新臺幣壹仟元折算壹日，
如附表一所示偽造之國民身分證貳張，均沒收；又犯偽造署押罪
，處有期徒刑月，如易科罰金，以新臺幣壹仟元折算壹日，如
附表二所示偽造之「丙○○」署押合計貳拾貳枚（含簽名伍枚及
指印拾柒枚），均沒收。應執行有期徒刑陸月，如易科罰金，以
新臺幣壹仟元折算壹日，如附表一所示偽造之國民身分證貳張及
附表二所示偽造之「丙○○」署押合計貳拾貳枚（含簽名伍枚及
指印拾柒枚），均沒收。
    事  實
一、甲○○因缺錢花用，見報紙刊登之分類廣告得知有人欲收購
    他人在金融機構開立帳戶之存摺、提款卡及密碼，遂與姓名
    年籍不詳之成年男子共同意圖供冒用之用，而基於偽造國民
    身分證（下稱身分證）及行使偽造身分證之犯意聯絡，於民
    國98年2 月間，由甲○○提供其照片予該男子，由該男子在
    不詳地點接續製作其上有甲○○照片之偽造丙○○、乙○○
    身分證各1 張後，旋交予甲○○，由甲○○於民國98年2 月
    10日下午2 時30分，前往臺北市○○路19之5 號（起訴書誤
    載為臺北市○○區○○路12巷2 號，應予更正）臺北富邦銀
    行南港分行（下稱臺北富邦銀行），冒用丙○○名義，並持
    前開偽造之丙○○身分證，向該銀行申請帳戶而加以行使，
    因該銀行行員高敏祥發現丙○○前於臺灣中小企業銀行南港
    分行所申辦之帳戶已列為警示帳戶，遂報警處理。甲○○於
    同日下午接受警詢時，為圖掩飾身份以卸免刑責，遂冒用丙○○名義應詢，並接續出示上開偽造之丙○○身分證而加以
    行使，復另基於偽造署押之犯意，接續在警製調查筆錄上偽
    造「丙○○」之署押及按捺指印（偽造署押及指印之枚數，
    詳如附表二所示），足生損害於丙○○本人及司法警察機關
    製作筆錄之正確性。嗣因民眾拾獲前揭偽造乙○○之身分證
    而送警處理，經臺北市政府警察局南港分局員警查覺其上相
    片與甲○○前以丙○○名義應詢時所出示身分證之照片相同
    ，因認有異，乃將甲○○在前揭警詢筆錄按捺之指印送內政
    部警政署刑事警察局鑑驗比對後，循線偵悉上情。
二、案經乙○○訴由臺北市政府警察局南港分局報告臺灣士林地
    方法院檢察署檢察官偵查起訴，並經本院改依簡式程序審理
    。
    理  由
一、證據能力之判斷
(一)、按簡式審判程序之證據調查，不受第159 條第1 項之限制，
    刑事訴訟法第273 條之2 定有明文，是依上開規定，於行簡
    式審判程序之案件，被告以外之人於審判外之陳述，除有其
    他不得作為證據之法定事由外，應認具有證據能力。
(二)、查本案被害人丙○○、乙○○於警詢時、偵查中之證述，證
    人高敏祥於偵查中之證述，雖均係被告以外之人於審判外之
    陳述，惟因本案採行簡式審判程序，復無其他不得做為證據
    之法定事由，揆諸首揭說明，應認均具有證據能力。
二、本案論罪科刑
(一)、上揭犯罪事實，業據被告甲○○於本院準備程序及審理時迭
    承不諱（參見本院卷第45頁及第47頁），核與被害人丙○○
    、乙○○於警詢時及偵查中指述渠等身分證遭人偽造（參見
    臺灣士林地方法院檢察署98年度偵字第5723號卷第16頁至第
    19頁、第72頁至第73頁），及證人高敏祥於警詢時證述甲○○持前揭偽造之丙○○身分證至臺北富邦銀行申辦帳戶（參
    見同上偵卷第28頁至第29頁）之情節相符，此外，並有臺北
    市政府警察局南港分局98年2 月10日第1 次調查筆錄、第2
    次調查筆錄各乙份、內政部警政署刑事警察局98年3 月16日
    刑紋字第0980034209號鑑驗書1 紙、指紋卡2 份、偽造丙○○、乙○○身分證正反面影本及丙○○、乙○○身分證原本
    正反面影本等件（附於同上偵卷第20頁至第25頁、第10頁至
    第11頁、第30頁至第33頁）在卷可稽。綜上，堪認被告自白
    與事實相符，可以採信，本案事證至為明確，被告犯行堪以
    認定，應依法論科。
(二)、按國民身分證係由主管機關核發作為本國人士身分之證明，
    係刑法第212 條之特種文書，又其上印製之「內政部印」印
    文，則屬刑法第218 條所稱公印文，惟戶籍法第75條於97年
    5 月28日修正公布，該條第1 項、第2 項規定「意圖供冒用
    身分使用，而偽造、變造國民身分證，足以生損害於公眾或
    他人者，處5 年以下有期徒刑、拘役或科或併科新台幣50萬
    元以下罰金。行使前項偽造、變造之國民身分證亦同」。該
    法條係針對身分證之偽造、變造犯行予以明文規定，相較於
    刑法第212 條係針對所有一般特種文書之偽造、變造犯行及
    刑法第218 條係針對一般公印文之偽造、變造犯行，依特別
    法優於普通法之原則，自應優先適用戶籍法第75條之規定。
    又按刑法第217 條所稱之「偽造署押」，係指行為人冒用本
    人名義在文件上簽名或為民法第3 條第3 項所稱指印之類似
    簽名之行為者而言（最高法院80年度台非字第277 號判決可
    資參照），倘行為人係以簽名之意，在文件上簽名，且該簽
    名僅在於表示簽名者個人身分，以作為人格同一性之證明，
    除此之外，再無任何其他用意者，即係刑法上所稱之「署押
    」。故核被告甲○○所為，分別係犯戶籍法第75條第2 項行
    使同條第1 項之偽造身分證罪及刑法第217 條第1 項之偽造
    署押罪，其接續偽造丙○○、乙○○身分證後，復將偽造之
    丙○○身分證持以行使，偽造之低度行為應為行使之高度行
    為所吸收，不另論罪；又被告出於掩飾自己身份之相同動機
    ，於同一日之開戶及應詢時基於冒用被害人丙○○名義之單
    一犯罪目的，所為先後2 次行使偽造丙○○身分證之舉動，
    及於警局接受偵詢時，為隱匿身分規避刑責，而於警製調查
    筆錄上多次偽造丙○○署押及指印之各舉動，係分別侵害相
    同之法益，且犯罪時間、行為分別均具密接性與連貫性，難
    以個別區分，所犯行使偽造身分證、偽造署押等2 罪，應分
    別論以接續犯之包括一罪。起訴意旨就被告所犯戶籍法第75
    條犯行部分，誤認被告涉犯刑法第216 條及第212 條之行使
    偽造特種文書及偽造特種文書罪，惟業經檢察官於本院98年
    9 月22日準備程序中更正起訴法條，基於檢察一體原則，自
    應以更正後之法條（戶籍法第75條第2 項）為本案起訴法條
    ，附此敘明。被告與姓名年籍不詳之成年男子間，就上開行
    使偽造身分證之犯行，有犯意聯絡及行為分擔，為共同正犯
    。又被告所犯上開行使偽造國民身分證罪及偽造署押罪，犯
    意各別，行為互殊，應予分論併罰。
(三)、爰審酌被告出於冒名開立帳戶之動機而行使偽造身分證，復
    於犯行遭查獲時，出於卸免刑事罪責之動機，而冒用他人名
    義接受刑事偵詢，非僅影響銀行管理帳戶之正確性及國家司
    法權之正確行使，復使無辜之人有無端遭受追訴處罰之虞，
    犯罪所生危害非輕，惟犯後坦承犯行，尚見悔意，並其生活
    狀況、智識程度等一切情狀，分別量處如主文所示之刑及各
    諭知易科罰金之折算標準，並依法定其應執行刑，以示懲儆
    。
三、附表一所示偽造丙○○及乙○○之身分證，均係被告或共犯
    所有，且供本案犯罪所用之物，業據認定如前，均應依刑法
    第38條第1 項第2 款之規定宣告沒收；又附表二所示文書上
    之偽造「丙○○」署押共22枚（含簽名5 枚及指印17枚），
    不問屬於犯人與否，均應依刑法第219 條之規定，宣告沒收
    。
據上論斷，應依刑事訴訟法第273 條之1 第1 項、第299 條第1
項前段，戶籍法第75條第2 項、第1 項，刑法第28條、第11條前
段、第217 條第1 項、第219 條、第41條第1 項前段、第8 項、
第51條第5 款、第38條第1 項第2 款，刑法施行法第1 條之1 ，
判決如主文。
本案經檢察官張紜瑋到庭執行職務。
中    華    民    國    98    年     9    月    25    日
                  刑事第一庭法  官  吳祚丞
以上正本證明與原本無異。
如不服本判決應於收受判決後10日內向本院提出上訴書狀，並應
敘述具體理由；其未敘述上訴理由者，應於上訴期間屆滿後20日
內向本院補提理由書（均須按他造當事人之人數附繕本）「切勿
逕送上級法院」。
                            書記官  丁梅芬
中    華    民    國    98    年     9    月    25    日
附錄論罪科刑法條：
戶籍法第75條
意圖供冒用身分使用，而偽造、變造國民身分證，足以生損害於
公眾或他人者，處5 年以下有期徒刑、拘役或科或併科新臺幣50
萬元以下罰金。
行使前項偽造、變造之國民身分證者，亦同。
將國民身分證交付他人，以供冒名使用，或冒用身分而使用他人
交付或遺失之國民身分證，足以生損害於公眾或他人者，處3 年
以下有期徒刑、拘役或科或併科新臺幣30萬元以下罰金。
刑法第217 條
偽造印章、印文或署押，足以生損害於公眾或他人者，處 3 年以
下有期徒刑。
盜用印章、印文或署押，足以生損害於公眾或他人者，亦同。
附表一：
┌──┬───────────────────────┐
│編號│應沒收之國民身分證                            │
├──┼───────────────────────┤
│1   │偽造之「丙○○」身分證1 張                    │
├──┼───────────────────────┤
│2   │偽造之「乙○○」身分證1 張                    │
└──┴───────────────────────┘
附表二：
┌──┬──────┬───────┬─────────┬─────┐
│編號│文書名稱    │被偽造之署押（│偽造欄位          │備註      │
│    │            │含簽名及指印）│                  │          │
├──┼──────┼───────┼─────────┼─────┤
│1   │98年2 月10日│偽造「丙○○」│(1)受詢問人「戶籍 │臺灣士林地│
│    │第1 次調查筆│之簽名2 枚、指│   地址」欄       │方法院檢察│
│    │錄          │印9 枚        │(2)應告知事項「受 │署98年度偵│
│    │            │              │   詢問人」欄     │字第5723號│
│    │            │              │(3)騎縫處         │卷第20頁至│
│    │            │              │(4)筆錄內「受詢問 │第22頁    │
│    │            │              │   人」欄         │          │
├──┼──────┼───────┼─────────┼─────┤
│2   │98年2 月10日│偽造「丙○○」│(1)應告知事項「受 │同上偵卷第│
│    │第2 次調查筆│之簽名3 枚、指│   詢問人」欄     │23頁至第25│
│    │錄          │印8 枚        │(2)筆錄內及「受詢 │頁        │
│    │            │              │   問人」欄       │          │
│    │            │              │(3)騎縫處         │          │
└──┴──────┴───────┴─────────┴─────┘


司法院資訊處製作；財團法人民間司法改革基金會備份。
